臺灣臺中地方法院刑事判決　　　　　　　96年度易字第2061號
公　訴　人　臺灣臺中地方法院檢察署檢察官
被　　　告　甲○○
上列被告因詐欺案件，經檢察官提起公訴（96年度偵字第5629號）
，本院判決如下：
    主    文
甲○○共同意圖為自己不法之所有，以詐術使人將本人之物交付
，處有期徒刑壹年。扣案NOKIA行動電話壹支沒收。
另被訴詐欺罪部分無罪。
    犯罪事實及理由
一、甲○○前因經濟狀況不佳，見報紙刊登收購帳戶存摺之廣告
    ，遂循廣告和真實姓名年籍不詳綽號「阿明」之成年男子聯
    絡，惟「阿明」表示有更好賺錢之方法，要求甲○○協助「
    阿明」所屬之成年詐欺集團提領存摺內之現金。而甲○○為
    高職畢業受良好教育之成年人，明知「阿明」為專為詐欺犯
    罪之詐欺集團成員，竟仍與「阿明」及其他詐欺集團成員共
    同基於意圖為自己不法所有之犯意聯絡，自民國95年10月18
    日起，加入該以「阿明」為首之詐欺集團，負責依詐欺集團
    成員之指示，以臨櫃提款或持金融卡於自動櫃員機操作提款
    之方式，為集團提領被害人因受詐騙而匯入人頭帳戶之款項
    ，提領後均交予詐欺集團，甲○○則自提領之款項中，抽取
    百分之一以為酬勞，甲○○即以此分工之方式，與「阿明」
    等詐欺集團之成員，共同為詐欺取財之行為。嗣該詐欺集團
    成員於95年10月20日撥打乙○○之電話，向乙○○佯稱其電
    話費未繳、帳戶遭人盜用云云，而要求乙○○依指示操作提
    款機，致乙○○信以為真而陷於錯誤，遂依指示操作提款機
    ，而於同日及同年月23日接續匯款新台幣 (下同)15 萬元、
    95 萬元、95萬元至南投市郵局00000000000000號帳戶、竹
    東下公館郵局00000000000000帳戶及潭子郵局000000000000
    00帳戶，甲○○乃於95年10月23日17時20分許，至彰化市○
    ○路26 7號「彰化曉陽郵局」，持詐欺集團成員所交付之前
    揭潭子郵局帳號第00000000000000號戶名朱宏章（另案偵辦
    中）存摺及印章，欲提領乙○○前揭受騙匯入之950,000元
    時，為郵局櫃臺人員發覺有異而報警當場查獲，扣得前揭朱
    宏章郵政存簿儲金簿、金融卡、印章、000000000SIM卡一張
    ，並另扣得該詐欺集團所有供與甲○○共犯前揭詐欺聯絡用
    之NOKI A行動電話一支。
二、本件檢察官、被告並未就卷內證據資料之證據能力有所爭執
    ，且迄於言詞辯論終結前，均未主張有刑事訴訟法第159條
    第1項不得為證據之情形，是應認已同意卷內證據均得作為
    證據，且經本院審酌後，認無不適當之情形，應認本案調查
    之卷內證據均有證據能力，合先敘明。
三、前揭犯罪事實，業據被告甲○○坦承不諱，核與證人乙○○
    於警詢證訴情節相符，並有電話號碼為0000000000號行動電
    話之雙向通聯紀錄及郵政存簿儲金提款單附卷可稽，復有前
    揭郵政存簿儲金簿、金融卡、印章、NOKIA行動電話、電話
    號碼為0000000000號之SIM卡一張扣案足憑。
四、核被告所為，係犯刑法第339條第1項之詐欺取財罪。被告與
    年籍不詳「阿明」等成年詐欺集團成員間，有犯意聯絡與行
    為分擔，為共同正犯。又被害人乙○○雖分數次匯款，惟係
    遭詐欺取財行為後之接續匯款動作，故被告此部分僅係一次
    詐欺取財之行為，只論以一罪。公訴人雖僅就被害人乙○○
    匯款95萬元至前揭朱宏章帳戶部分起訴，惟乙○○其餘前揭
    遭詐取財物部分與起訴部分，具接續犯之實質上一罪關係，
    業如前述，依審判不可分原則，本院自應併予審理。審酌被
    告素行尚佳，此有台灣高等法院被告全國前案紀錄表在卷可
    稽，犯後坦承犯行，惟被害人所受之損害甚重等一切情狀，
    量處如主文所示之刑。扣案NOKIA行動電話一支為前揭該詐
    欺集團所有供與甲○○共犯前揭詐欺罪聯絡之用，爰予宣告
    沒收。按共同正犯因相互間利用他方之行為，以遂行其犯意
    之實現，本於責任共同之原則，有關從刑之沒收部分，雖他
    共同正犯所有供犯罪所用之物，亦應於其本身所處主刑之後
    ，併為沒收之諭知，而幫助犯則僅對犯罪構成要件以外之行
    為為加工，且無共同犯罪之意思，自不適用該責任共同之原
    則，對於正犯所有供犯罪所用或因犯罪所得之物，勿庸併為
    沒收之宣告，查扣案前揭朱宏章郵政存簿儲金簿、金融卡、
    印章，係屬朱宏章所有，惟並無證據足認朱宏章與前揭詐欺
    集團成員係屬共同正犯，依前揭說明，自無從就上開扣案物
    宣告沒收，至扣案000000000SIM卡一張係屬電信公司所有，
    亦無從宣告沒收，均併此敘明。
五、公訴意旨另略以: 前揭被告95年10月18日起，加入該以「阿
    明」為首之詐欺集團後，另於95年10月20日，甲○○即隨同
    該詐欺集團成員至南投縣附近，以該詐欺集團提供之某一不
    詳人頭帳戶，接續提領帳戶內之現金共55,000元（15,000元
    及40,000元），並以被告之自白為據，因認被告此部分另涉
    犯刑法第339條第1項之詐欺取財罪嫌。按犯罪事實應依證據
    認定之，無證據不得認定犯罪事實；被告或共犯之自白，不
    得作為有罪判決之唯一證據，仍應調查其他必要之證據，以
    察其是否與事實相符；不能證明被告犯罪者，應諭知無罪之
    判決；刑事訴訟法第154條第2項、第156條第2項、第301條
    第1項分別定有明文。經查被告固於偵查及本院審理中自白
    此部分犯行，惟此部分犯行除被告之自白外，別無其它積極
    證據證明，而詐欺取財罪係屬侵害他人財產權之犯罪，既無
    證據足資證明確有被害人存在，自無從構成詐欺取財犯行，
    從而公訴意旨所指被告此部分犯行，除被告之自白外，別無
    其它積極證據佐證，依前揭說明，應認被告此部分犯罪尚屬
    不能證明，自應為無罪之諭知。
據上論斷，應依刑事訴訟法第299條第1項前段、第301條第1項，
刑法第28條、第339條第1項、第38條第1項第2款，刑法施行法第
1條之1，判決如主文。
中　　華　　民　　國　　96　　年　　7 　　月　　11　　日
                  刑事第二庭  審判長  法  官  林清鈞
                                      法  官  陳姵君
                                      法  官  郭書豪
以上正本證明與原本無異。
如不服本判決，應於判決送達後十日內向本院提出上訴狀，上訴
於臺灣高等法院臺中分院（須附繕本）。
中　　華　　民　　國　　96　　年　　7 　　月　　13　　日
                                      書記官　陳美虹
附錄論罪科刑法條：
中華民國刑法第339條
（普通詐欺罪）
意圖為自己或第三人不法之所有，以詐術使人將本人或第三人之
物交付者，處5年以下有期徒刑、拘役或科或併科1千元以下罰金
。
以前項方法得財產上不法之利益或使第三人得之者，亦同。
前二項之未遂犯罰之。
